臺灣雲林地方法院刑事判決
110年度易字第617號
公  訴  人  臺灣雲林地方檢察署檢察官 
被      告  吳冠毅


上列被告因妨害公務案件，經檢察官提起公訴（110年度偵字第6
466號），被告於準備程序就被訴事實為有罪之陳述，經本院合
議庭裁定由受命法官獨任行簡式審判程序，判決如下：
    主  文
乙○○犯妨害公務執行罪，處拘役肆拾日，如易科罰金，以新臺幣
壹仟元折算壹日。
    事  實
一、乙○○因遭前配偶吳欣樺通報家庭暴力事件心生不滿，竟基於
    侮辱公務員及妨害公務之犯意，先於民國110年9月3日15時
    許，駕駛車牌號碼0000-00號自用小客車抵達雲林縣警察局
    臺西分局飛沙派出所外叫囂，經飛沙派出所值班員警甲○○及
    丁○○上前勸導，乙○○對警員甲○○、丁○○以「三小」、「幹你
    娘雞掰」（所涉公然侮辱部分，均未據告訴）等言語辱罵，
    以此方式當場侮辱依法執行職務之警員。乙○○接著駕駛上開
    自用小客車離開飛沙派出所，然旋返回飛沙派出所向甲○○表
    達欲製作筆錄，惟筆錄尚未製作完畢又逕行離開，嗣於同日
    15時51分許第3度返回飛沙派出所表達欲完成筆錄時，竟又
    接續朝甲○○辱罵：「是給你多少錢？不屑理我嗎？」、「是
    給了你多少錢這樣偷偷的做？」等語，以此方式當場侮辱依
    法執行職務之警員，並在甲○○告知上開舉措涉嫌妨害公務後
    ，徒手揮擊甲○○之手臂，並推擊甲○○之身體，而以此方式對
    依法執行職務之警員施以強暴。
二、案經雲林縣警察局臺西分局報告臺灣雲林地方檢察署檢察官
    偵查起訴。
    理  由
一、程序方面：
    本案被告乙○○所犯之罪，非死刑、無期徒刑、最輕本刑為3
    年以上有期徒刑之罪，或高等法院管轄第一審之案件，被告
    於準備程序中，就前揭被訴事實為有罪之陳述，經告以簡式
    審判程序之旨，並聽取被告與公訴人之意見後，本院爰依刑
    事訴訟法第273條之1第1項規定，裁定本案行簡式審判程序
    。
二、證據名稱：
  ㈠證人即被害人甲○○之指述（偵卷第83頁至第87頁、第95頁）
    。
  ㈡證人即被害人丁○○之指述（偵卷第89頁至第93頁、第97頁）
    。
  ㈢監視器音檔譯文1份（偵卷第31頁至第32頁）。
  ㈣飛沙派出所內及所外監視器影像翻拍照片3張（偵卷第41頁至
    第43頁）。
  ㈤警員甲○○於110年9月3日之職務報告1份（偵卷第9頁至第10頁
    ）、警員丁○○於110年9月3日之職務報告1份（偵卷第11頁）
    。
  ㈥吐氣酒精濃度測試紀錄1紙（偵卷第39頁）。
  ㈦飛沙派出所外、所內值班台、所內報案區監視器影像紀錄光
    碟1片（於偵卷光碟存放袋內）。
  ㈧被告乙○○之供述（偵卷第23頁至第26頁、第27頁至第30頁、
    第71頁至第75頁，本院卷第65頁至第69頁、第95頁）。
三、論罪科刑：
  ㈠按行為後法律有變更者，適用行為時之法律，但行為後之法
    律有利於行為人者，適用最有利於行為人之法律，刑法第2
    條第1項定有明文。本案被告行為後，刑法第140條第1項規
    定於111年1月12日修正公布，並自111年1月14日施行，修正
    前規定為「於公務員依法執行職務時，當場侮辱或對於其依
    法執行之職務公然侮辱者，處6月以下有期徒刑、拘役或3千
    元以下罰金」，修正後則規定為「於公務員依法執行職務時
    ，當場侮辱或對於其依法執行之職務公然侮辱者，處1年以
    下有期徒刑、拘役或10萬元以下罰金」，修正後規定提高有
    期徒刑及罰金之刑度。上開規定經比較新舊法結果，修正後
    規定無較有利於被告，應依刑法第2條第1項前段規定，適用
    被告行為時法即修正前刑法第140條第1項之規定論處。核被
    告所為，係犯修正前刑法第140條第1項之侮辱公務員罪及刑
    法第135條第1項之妨害公務執行罪。
  ㈡次按刑法第140條第1項之侮辱公務員罪所處罰者，乃妨害國
    家公務之執行，其被害法益為國家法益，並非公務員個人，
    故被告所為侮辱公務員犯行，雖有2名執行公務之員警（即
    甲○○、丁○○）遭當場侮辱，惟被害之國家法益仍屬單一，並
    無侵害數個法益之情事，仍屬單純一罪。被告係於密切接近
    之時間、地點，接續以言詞對於依法執行職務之公務員當場
    侮辱，係侵害同一國家法益之數舉動，應包括評價為一行為
    ，論以接續犯。
  ㈢被告所為，以輕蔑之言語舉措相加，並以揮擊、推擊警員等
    各舉動，均係出於妨害公務之同一不法目的所為，行為之時
    間、地點均有所重疊而具有局部之同一性存在，依社會一般
    通念，難以從中割裂評價，應認屬法律上同一行為，是被告
    以一行為觸犯前揭妨害公務執行罪、侮辱公務員罪，具想像
    競合關係，應依刑法第55條之規定，從一重之妨害公務執行
    罪處斷。
  ㈣爰審酌被告明知警員依法執行職務，僅因前配偶通報家庭暴
    力事件，即以前開言語侮辱警員，侵害警員執行職務之嚴正
    性，嗣更以上開揮擊警員之強暴方式抗拒警員執行職務，所
    為實有不該，念及被告犯後坦承犯行，兼衡被告有詐欺、違
    反家庭暴力防治法之前科，及其自陳高中肄業之智識程度、
    離婚、育有2名未成年子女，勞工為業，月薪約新台幣4萬多
    元，獨居之生活狀況等一切情狀，量處如主文所示之刑，並
    諭知易科罰金之折算標準。
四、不另為免訴諭知部分
  ㈠公訴意旨略以：被告基於侮辱公署犯意，於110年9月3日15時
    許朝飛沙派出所辱罵：「三小」、「幹你娘雞掰」等語，以
    此方式貶損飛沙派出所之名譽之犯罪事實，另涉犯修正前刑
    法第140條第2項之侮辱公署罪嫌等語。
  ㈡按犯罪後之法律已廢止其刑罰者，應諭知免訴之判決，刑事
    訴訟法第302條第4款定有明文。查被告行為後，修正前刑法
    第140條第2項侮辱公署罪之刑罰規定，業經立法院於110年1
    2月28日修正刪除，由總統於111年1月12日公布，自111年1
    月14日生效，屬刑事訴訟法第302條第4款所定「犯罪後之法
    律已廢止其刑罰」之情形，依法本應對其諭知免訴之判決；
    然此部分如成立犯罪，檢察官起訴意旨認與被告前揭經本院
    論罪部分具想像競合犯之裁判上一罪關係，爰就此部分不另
    為免訴之諭知。
據上論斷，應依刑事訴訟法第273條之1第1項、第299條第1項前
段、第302條第4款，刑法第2條第1項前段、第135條第1項、第14
0條第1項（修正前）、第55條、第41條第1項前段，刑法施行法
第1條之1第1項，判決如主文。
本案經檢察官丙○○提起公訴，檢察官顏鸝靚到庭執行職務。
中　　華　　民　　國　　111 　年　　4 　　月　　12　　日
                  刑事第五庭  法  官  張恂嘉
以上正本證明與原本無異。
如不服本判決應於收受判決後20日內向本院提出上訴書狀，並應
敘述具體理由；其未敘述上訴理由者，應於上訴期間屆滿後20 
日內向本院補提理由書（均須按他造當事人之人數附繕本）。「
切勿逕送上級法院」。
                             書記官  洪青霜
中　　華　　民　　國　　111 　年　　4 　　月　　12　　日
附錄本案論罪科刑法條全文：
中華民國刑法第135條
對於公務員依法執行職務時，施強暴脅迫者，處三年以下有期徒
刑、拘役或三十萬元以下罰金。
意圖使公務員執行一定之職務或妨害其依法執行一定之職務或使
公務員辭職，而施強暴脅迫者，亦同。
犯前二項之罪而有下列情形之一者，處六月以上五年以下有期徒
刑：
一、以駕駛動力交通工具犯之。
二、意圖供行使之用而攜帶兇器或其他危險物品犯之。
犯前三項之罪，因而致公務員於死者，處無期徒刑或七年以上有
期徒刑；致重傷者，處三年以上十年以下有期徒刑。
修正前中華民國刑法第140條第1項
於公務員依法執行職務時，當場侮辱或對於其依法執行之職務公
然侮辱者，處六月以下有期徒刑、拘役或三千元以下罰金。